【裁判字號】    90,上訴,308
【裁判日期】    900330
【裁判案由】    妨害自由等
【裁判全文】
臺灣高等法院臺中分院刑事判決                      九十年度上訴字第三八號
    上  訴  人  乙○○
    即  被  告
右上訴人因妨害自由等案件，不服臺灣南投地方法院八十九年度易字第八二八號中華
民國八十九年十二月二十九日第一審判決（起訴案號：臺灣南投地方法院檢察署八十
九年度偵字第二八七七號），提起上訴，本院判決如左：
      主  文
上訴駁回。
      事  實
一、杜建銘素行不佳，曾因犯妨害風化罪經臺灣台中地方法院於民國（下同）八十八
    年八月二十日判處有期徒刑一年二月，緩刑二年確定，現仍在緩刑期間。猶不知
    悔改，復於八十九年四月底某日，結識因結婚來台之大陸籍女子甲○○後，二人
    隨即同住在其所承租位於南投縣中寮鄉永福村永嘉新村二十三巷二弄二十九號之
    房屋內，嗣因甲○○起意離去，杜建銘竟基於私行拘禁之犯意，自八十九年五月
    間某日起至八十九年八月十七日一時三十分許止，將其所承租之上揭住所後門鐵
    捲門之電源破壞致無法啟動，並在其每次離去上揭住處時，即自屋外以鐵鍊加鎖
    之方式鎖住前門第二道大門，將甲○○私行拘禁在屋內，而剝奪甲○○離去之行
    動自由。杜建銘又另行起意，基於意圖為自己不法之所有之概括犯意，先於八十
    九年六月初某日，在上址，趁甲○○不注意之際，竊取甲○○所有之行動電話一
    支，得手後，供己使用；復於八十九年六月底某日，在同上址，再度趁甲○○未
    注意之際，竊取甲○○所有置於皮包內之現金新台幣（下同）二萬元，得手後，
    花用殆盡。嗣於八十九年八月十七日凌晨一時三十分許，為警在其上揭租屋處當
    場查獲正返家開啟大門鐵鍊上鎖匙之杜建銘，自其身上取出甲○○之行動電話一
    支，並扣得鐵鍊一條及鎖頭二個。
二、案經南投縣警察局草屯分局報告臺灣南投地方法院檢察署檢察官偵查起訴。
      理  由
一、訊據上訴人即被告（以下簡稱為被告）杜建銘坦承於前開時間結識被害人甲○○
    後有與被害人同住在上開處所及於八十九年八月十七日凌晨一時三十分許有為警
    自其身上取出被害人之行動電話一支等事實不諱，惟矢口否認有私行拘禁及竊盜
    等犯行，辯稱：被害人與伊同住後並未說要離去，伊亦無不讓被害人離去之事，
    上開處所之後門鐵捲門係電源壞了，並非伊所破壞，伊亦未自屋外以鐵鍊加鎖之
    方式鎖住該屋前門第二道大門，而將被害人私行拘禁在屋內。至被害人之上開行
    動電話係伊拿去修理，現金係伊拿去付房租，並非伊所竊云云。惟查右揭犯罪事
    實業據被告於警訊時自白稱：「我自八十九年五月起每次出門，就鎖著大門控制
    甲○○的行動自由，已經長達三個多月了，每天都有鎖著大門怕甲○○逃跑」、
    「我於八十九年六月初趁甲○○不注意，在我現住所竊取甲○○所有的行動電話
    手機乙支，得手後佔為己有，我一直都在使用，今日警方查獲我時，在我身上起
    出贓物行動電話手機乙支，後於八十九年六月底，我在我現居住所，趁甲○○不
    注意，行竊她所有的現金新台幣貳萬元，得手後，我把錢都已經花光了」各等情
    （見偵查卷第六頁反面至第七頁），核與被害人於警訊及偵查時供述被害之情節
    相符，並有贓物認領保管單一紙及現場照片八紙等在卷可稽（見偵查卷第十二頁
    及第三十二頁至第三十三頁），此外復有扣案之鐵鍊一條、鎖頭二個等足按。而
    依上開現場照片顯示，被告係自屋外以鐵鍊加鎖之方式鎖住上開處所前門第二道
    大門，被害人被鎖住在屋內後即無法外出，是被告具有將被害人鎖住而拘禁在上
    開屋內之犯意甚明。次查被告於偵查中亦坦承未經被害人之同意，即自行取走前
    開行動電話及現金二萬元等情（見偵查卷第二十四頁），苟被告係拿上開行動電
    話去修理及拿上開現金去繳付房租，衡情豈會未經被害人同意？至被告於本院審
    理時雖另辯稱其於警訊時曾遭警用電擊棒電擊云云，但查苟被告確有遭警持電擊
    棒電擊之事，其於偵查及原審審理時豈會均未提起？且至今復無法提出其確有遭
    警持電擊棒電擊之證據，況其於偵查時亦自承有上開妨害自由之事實等情以觀（
    見偵查卷第二十五頁反面），足證被告上開所辯顯係飾卸之詞，不足採信。是罪
    證明確，被告之犯行堪以認定。
二、核被告所為，係犯刑法第三百零二條第一項之私行拘禁罪及同法第三百二十條第
    一項之竊盜罪。其先後二次竊盜犯行，時間緊接，所犯係犯罪構成要件相同之罪
    ，顯係基於概括犯意為之，為連續犯，應依法論以一罪，並加重其刑。至其所犯
    上開二罪間，犯意個別，行為互異，應分論併罰。原審調查後適用刑法第三百零
    二條第一項、第三百二十條第一項、第五十六條、第三十八條第一項第二款、第
    五十一條第五款，罰金罰鍰提高標準條例第一條前段，並審酌被告曾因犯妨害風
    化罪經臺灣台中地方法院於八十八年八月二十日判處有期徒刑一年二月，緩刑二
    年確定，現仍在緩刑期間（有台灣高等法院被告全國前案紀錄表足按），復再犯
    本件之罪，惡性非輕，及其犯罪之動機、目的、手段、生活狀況、智識程度、犯
    罪所生之損害、犯罪後態度等一切情狀，分別量處被告私行拘禁罪部分有期徒刑
    十月，竊盜罪部分有期徒刑七月，並定其應執行刑為有期徒刑一年四月，又以扣
    案之上開鐵鍊一條、鎖頭二個等均係被告所有，業據其供明在卷（見本院卷第二
    十四頁），且為供犯罪所用之物，並依法宣告沒收，認事用法核無違誤，量刑亦
    妥適。被告上訴意旨否認犯罪，非有理由，應予駁回。
三、據上論結，應依刑事訴訟法第三百六十八條，判決如主文。
本案經檢察官丙○○到庭執行職務。
中      華      民      國    九十      年      三      月     三十     日
                              臺灣高等法院臺中分院刑事第八庭
                                    審判長法  官  羅  得  村
                                          法  官  林  輝  煌
                                          法  官  劉  榮  服
右正本證明與原本無異。
除私刑拘禁罪部分得上訴外，餘不得上訴。
如不服本判決應於收受送達後十日內向本院提出上訴書狀，其未敘述上訴之理由者並
得於提起上訴後十日內向本院補提理由書（均須按他造當事人之人數附繕本）。
                                          書記官  陳  俞  豪
中      華      民      國    九十    年      四     月    二        日
附錄法條：
中華民國刑法第三百零二條第一項
私行拘禁或以其他非法方法，剝奪人之行動自由者，處五年以下有期徒刑、拘役或三
百元以下罰金。
中華民國刑法第三百二十條第一項
意圖為自己或第三人不法之所有，而竊取他人之動產者，為竊盜罪，處五年以下有期
徒刑、拘役或五百元以下罰金。
                                                                        Ａ


司法院資訊處製作；財團法人民間司法改革基金會備份。
